【裁判字號】    99,事聲,44
【裁判日期】    990630
【裁判案由】    聲明異議
【裁判全文】
臺灣板橋地方法院民事裁定              99年度事聲字第44號
聲明異議人
即  債務人  乙○○
相  對  人
即  債權人  合作金庫商業銀行股份有限公司
法定代理人  甲○○
上列當事人間聲請撤銷假扣押事件，聲明異議人就本院99年度司
全聲字第20號撤銷假扣押事件於民國99年5 月4 日所為駁回其聲
請之裁定，聲明異議，本院裁定如下：
    主  文
原裁定廢棄。
本院於中華民國94年11月30日所為之94年度裁全字第9197號假扣
押裁定撤銷之。
聲請程序費用由相對人負擔。
    理  由
一、按民事訴訟法第240 條之4 第1 、2 、3 項分別規定：「當
    事人對於司法事務官處理事件所為之終局處分，得於處分送
    達後十日之不變期間內，以書狀向司法事務官提出異議。」
    、「司法事務官認前項異議有理由時，應另為適當之處分；
    認異議為無理由者，應送請法院裁定之。」、「法院認第1
    項之異議為有理由時，應為適當之裁定；認異議為無理由者
    ，應以裁定駁回之。」。查本件聲明異議人就本院司法事務
    官於民國99年5 月4 日以99年度司全聲字第20號所為駁回其
    請求撤銷假扣押之裁定，聲明不服而提起異議，是本院依法
    自應就本院司法事務官所為之裁定，審究聲明異議人之異議
    有無理由，合先敘明。
二、本件聲明異議意旨略以：相對人與異議人間之假扣押事件，
    經相對人以臺灣高等法院95年重上字第448 號民事確定判決
    聲請強制執行，嗣異議人於執行程序中向本院提起債務人異
    議之訴，並獲勝訴判決確定撤銷98年度司執字第33031 號強
    制執行程序。按假扣押執行本為確保債權，於判決確定前所
    行之保全債權日後得以實現之法律程序手段，本件強制執行
    既已撤銷，假扣押之執行當然失所附麗，異議人自得撤銷前
    揭假扣押裁定，爰請求廢棄原裁定。
三、按假扣押之原因消滅、債權人受本案敗訴判決確定或其他命
    假扣押之情事變更者，債務人得聲請撤銷假扣押裁定，民事
    訴訟法第530 條第l 項定有明文。所謂「假扣押之原因消滅
    」，係指債權人於聲請假扣押時，所主張之假扣押原因，已
    無日後不能強制執行或甚難執行之虞；而所謂「其他命假扣
    押之情事變更」，係指債權人依假扣柙保全之請求已經消滅
    或經本案判決予以否認，或已喪失其請求假扣押之權利等情
    而言（最高法院86年度台抗字第148 號裁定意旨參照）。
四、本件與相對人合作金庫商業銀行股份有限公司間假扣押事件
    ，本院以94年度裁全字第9197號民事裁定，准許相對人以新
    臺幣（下同）73萬元或等值中央政府重大交通建設公債為聲
    請人供擔保後，得對異議人之財產在200 萬元之範圍內，予
    以假扣押，並准異議人以200 萬元為相對人供擔保後，得免
    為或撤銷前項假扣押。嗣異議人於強制執行程序中提起異議
    之訴，本院以98年度重訴字第274 號判決，認定本院98年度
    司執字第33031 號清償債務強制執行事件，對於異議人及第
    三人戴誠宏所為之強制執行應予撤銷，並確定在案，有上開
    民事判決及確定證明書各1 件在卷可稽。經查，依民事訴訟
    法第530 條之規定，假扣押原因消滅，債務人得聲請撤銷假
    扣押，而所謂「假扣押之原因消滅」，依照最高法院77年度
    台抗字第388 號裁定意旨「所謂假扣押原因消滅，係指已無
    日後不能強制執行或甚難執行之虞而言」，而本件異議人既
    已因本院以98年重訴字第274 號判決，認定依民法繼承編施
    行法第1 條之3 第2 項規定，以所得之被繼承人遺產為限負
    清償任，而被繼承人戴明芳現已無遺產可供執行，經撤銷強
    制執行程序確定在案，足認本件異議人並未繼承其他遺產可
    供清償，相對人已無法向異議人主張其負保證債務之清償責
    任，既相對人向異議人所主張之債權原因已消滅，即已無實
    體法上之請求權，自不生強制執行問題，當然無日後不能強
    制執行或甚難執行之虞。故異議人聲請對相對人撤銷假扣押
    ，應予准許，原法院司法事務官裁定駁回異議人之聲請，尚
    有未洽。異議意旨求予廢棄，為有理由，爰由本院廢棄原裁
    定，並裁定如主文第2 項所示。
五、據上論結，本件聲明異議為有理由，依民事訴訟法第240 條
    之4 第3 項，裁定如主文。
中    華    民    國    99    年    6     月    30    日
                  民事第二庭    法  官  連育群
以上為正本係照原本作成。
如對本裁定抗告須於送達後10日內向本院提出抗告狀，並繳納抗
告費新臺幣1,000元。
中    華    民    國    99    年    6     月    30    日
                                書記官  溫婷雅

司法院資訊處製作；財團法人民間司法改革基金會備份。
